【裁判字號】    97,訴,192
【裁判日期】    970229
【裁判案由】    毒品危害防制條例
【裁判全文】
臺灣臺北地方法院刑事判決               97年度訴字第192號
公  訴  人  臺灣臺北地方法院檢察署檢察官
被      告  甲○○
                      室
                    （另案在臺灣臺北監獄受刑中）
上列被告因毒品危害防制條例案件，經檢察官提起公訴（97年度
毒偵字第185號），被告於準備程序中對被訴之事實為有罪陳述
，本院合議庭裁定由受命法官獨任行簡式審判程序，判決如下：
    主  文
甲○○施用第一級毒品，累犯，處有期徒刑壹年。
    事實及理由
一、本件被告甲○○所犯非死刑、無期徒刑或最輕本刑有期徒刑
    3 年以上之罪，亦非高等法院管轄第一審案件，且被告於本
    院準備程序時，就被訴事實為有罪之陳述，經告知被告簡式
    審判程序之旨，並聽取檢察官、被告之意見後，本院裁定進
    行簡式審判程序，是本件之證據調查，依刑事訴訟法第273
    條之2規定，不受同法第159條第1項、第161條之2、第161條
    之3、第163條之1及第164條至第170條規定之限制，合先敘
    明。
二、本件犯罪事實及證據，均引用檢察官起訴書之記載（如附件
    ），事實部分並補充如下：(一)被告曾於民國88年間因施用毒
    品案件，經法院裁定送觀察、勒戒後，認無繼續施用毒品傾
    向，於88年7月22日，由臺灣桃園地方法院檢察署以88年度
    偵字第10866號為不起訴處分確定，猶未能戒斷毒癮，又於
    前揭觀察勒戒執行完畢後之5年內，分別因再犯施用毒品罪
    經追訴處罰：1.於92年間因施用第一級毒品案件，經法院裁
    定送觀察、勒戒後，認有繼續施用毒品傾向，經法院裁定令
    入戒治處所強制戒治，該次施用毒品行為並經檢察官提起公
    訴，經法院判處有期徒刑8月確定，嗣因新修正之毒品危害
    防制條例於93年1月9日施行，而未完成前揭強制戒治療程；
    2.於95年間，又因施用第一級毒品案件，經法院判處有期徒
    刑8月確定（嗣經減為有期徒刑4月，現在監執行此部分罪刑
    ）。(二)被告前於83年間，因違反麻醉藥品管理條例、藥事法
    及肅清煙毒條例等案件，經法院分別判處有期徒刑7月、7月
    、5年，經定應執行為5年8月確定，於84年7月21日入監執行
    後，於86年6月18日經假釋出監；嗣於86年間，因違反肅清
    煙毒條例案件，經法院判處有期徒刑3年6月確定，於87年1
    月21日入監執行，而前揭假釋亦經撤銷，並接續執行殘刑3
    年6月又19日，於91年6月3日因縮短刑期假釋出監；其後又
    經撤銷假釋，而於92年5月5日入監執行殘刑2年2月又10日，
    並與前揭92年間施用毒品罪所處有期徒刑8月部分，接續執
    行，於95年4月18日因縮短刑期執行完畢出監。(三)被告仍不
    知悔改，猶另行起意，於96年12月3日，在其位於臺北市大
    同區○○○路○段51號7樓733室之住所，以針筒注射之方式
    （該針筒於施用過後業已丟棄而滅失），施用第一級毒品海
    洛因1次；嗣於翌(4)日，因他案通緝而為警緝獲，經警採集
    其尿液送驗結果，呈嗎啡及可待因（施用海洛因過後之代謝
    物）陽性反應，始查悉上情。證據部分則補充：被告於本院
    審理時之自白。
三、查，被告在本件之前有如上述施用毒品行為經觀察勒戒執行
    完畢，又於前揭觀察勒戒執行完畢後之5年內，分別因再犯
    施用毒品行為經追訴處罰等情，有臺灣高等法院被告前案紀
    錄表及出入監簡列表可按。是前揭強制戒治療程因法律修正
    而中斷，此部分並不合於毒品危害防制條例所規定之「觀察
    、勒戒或強制戒治執行完畢」（臺灣高等法院暨所屬法院94
    年11月25日法律問題座談會決議參照），而應以前一次觀察
    勒戒執行完畢日期為基準。又本件被告施用行為固然在前揭
    觀察勒戒執行完畢5年後再犯。惟按毒品危害防制條例第20
    條、第23條等規定觀之，就施用毒品者，祇於「初犯」及「
    五年後再犯」二種情形，有其追訴條件之限制，即須於初犯
    經觀察、勒戒或強制戒治釋放後，五年內均無施用毒品之行
    為，始能認其前所實施之觀察、勒戒或強制戒治已足遮斷毒
    癮，而得於五年後再犯時，再予適用初犯之規定，重行觀察
    、勒戒等程序。倘五年內已經再犯，被依法追訴處罰，縱其
    第三次（或第三次以上）施用毒品之時間在初犯釋放五年以
    後，即與「五年後再犯」之情形有別，且因已於「五年內再
    犯」，顯見其再犯率甚高，原實施觀察、勒戒或強制戒治，
    已無法收其實效，而無五年戒斷期之存在，自無再經觀察、
    勒戒及強制戒治之必要，應得逕行追訴處罰（最高法院95年
    度第7次刑事庭會議紀錄、95年度臺上字第1071號判決意旨
    參照）。本件被告於前揭觀察、勒戒執行完畢釋放後，5年
    內又再犯施用毒品案件，且經法院判處罪刑確定，已如前述
    ，是縱令本件施用行為在前揭觀察、勒戒執行完畢5年後，
    揆諸前開說明，仍應逕行追訴處罰。
四、按海洛因為毒品危害防制條例第2條第2項第1款明定之第一
    級毒品。是核被告所為，係犯毒品危害防制條例第10條第1
    項之施用第一級毒品罪。被告持有第一級毒品海洛因後進而
    施用，其持有之低度行為應被其施用之高度行為所吸收，不
    另論罪。查被告有如前述犯罪科刑及執行完畢之紀錄，有臺
    灣高等法院被告前案紀錄表及出入監簡列表在卷可稽，是被
    告於有期徒刑執行完畢後5年內，故意再犯本件有期徒刑以
    上之罪，應依刑法第47條第1項之規定，論以累犯，並加重
    本刑至二分之一。爰審酌被告曾因施用毒品犯行執行觀察、
    勒戒，在觀察勒戒執行完畢後5年內，又陸續再犯施用毒品
    罪，並經法院判處罪刑，仍不知警惕，復再施用本件毒品，
    顯無改過之意，惟念其施用毒品乃戕害自己身心健康，尚未
    危及他人，犯後於本院審理期日已坦承全部犯行之態度等一
    切情狀，量處如主文所示之刑，以示懲儆。
五、據上論斷，應依刑事訴訟法第273條之1第1項、第299條第1
    項前段、第310條之2、第454條第2項，毒品危害防制條例第
    10條第1項，刑法第11條、第47條第1項，判決如主文
六、如不服本判決，應於送達後10日內，向本院提出上訴狀。
本案經檢察官楊冀華到庭執行職務。
中    華    民    國    97    年    2     月    29    日
                  刑事第七庭    法  官  許泰誠
上正本證明與原本無異。
如不服本判決，應於判決送達後10日內向本院提出上訴狀 (應抄
附繕本)。
                                書記官  劉麗英
中    華    民    國    97    年    2     月    29    日
附錄本案論罪科刑法條全文：
毒品危害防制條例第10條
施用第一級毒品者，處 6 月以上 5 年以下有期徒刑。
施用第二級毒品者，處 3 年以下有期徒刑。


司法院資訊處製作；財團法人民間司法改革基金會備份。
